臺灣臺中地方法院刑事判決　　　　　　　　　　　　　九十三年度易字第六二八號
　　公　訴　人　臺灣臺中地方法院檢察署檢察官
　　被　　　告　丙○○
右列被告因詐欺案件，經檢察官提起公訴（九十一年度偵字第一九五七一號），本院
判決如左：
    主  文
丙○○連續意圖為自己不法之所有，以詐術使人將本人之物交付，處有期徒刑壹年貳
月。
    事  實
一、丙○○其係臺中縣龍井鄉○○○路十九巷七弄五號三樓偉楓工程有限公司（下稱
    偉楓公司）負責人，明知其自民國九十年四月間起已無支付能力，竟基於意圖為
    自己不法所有之概括犯意，分別自九十年十月十八日起至九十一年一月二十三日
    止，連續在上開偉楓公司，以打電話方式，向臺北市○○區○○路四二三巷十二
    號二樓宇泰塗料股份有限公司（下稱宇泰公司）佯稱，因地板施工須訂購環氧樹
    脂等材料，言明所有經由其訂購之貨款均由其負責，並指定將其所訂購之環氧樹
    脂等材料送至其指定之地點，使宇泰公司人員陷於錯誤，誤認丙○○會依約付款
    ，遂依約將環氧樹脂等材料等送往丙○○指定之地點，嗣經宇泰公司催收貨款，
    丙○○即交付支票二紙合計新臺幣（下同）一百三十九萬六百元（付款人臺北國
    際商業銀行新莊分行、發票人登和實業有限公司、發票日九十一年三月十五日、
    票號ＱＧ0000000號、面額六十七萬八千二百元支票一紙；付款人臺灣省
    合作金庫五權支庫、發票人台冠隆興業有限公司、發票日九十一年三月三十一日
    、票號ＷＥ0000000號、面額七十一萬二千四百元支票一紙）予宇泰公司
    。丙○○又自九十年十一月間起至九十一年四月間止，連續向壬○○○○限司（
    下稱萬邦公司）佯稱，因地板施工須訂購環氧樹脂等材料，言明所有經由其訂購
    之貨款其會負責，並指定將其所訂購之環氧樹脂等材料送至指定之地點，使萬邦
    公司人員陷於錯誤，誤認丙○○會依約付款，遂依約將環氧樹脂等材料等送往丙○○指定之地點，嗣經萬邦公司催收貨款，丙○○即交付合計一百七十七萬三千
    一百元之支票二紙（付款人遠東國際商業銀行臺中公益分行、發票人台冠隆興業
    有限公司、發票日九十一年四月二日、票號ＢＥ0000000號、面額七十八
    萬六千八百元支票一紙；付款人為華南商業銀行虎尾分行、發票人捷暘建材行、
    發票日九十一年六月五日、票號ＥＣ0000000號、面額九十八萬六千三百
    元支票一紙）予萬邦公司，詎前開支票屆期經宇泰公司、萬邦公司提示均遭退票
    ，而丙○○又避不見面，宇泰公司、萬邦公司始知受騙。丙○○向宇泰公司、萬
    邦公司分別詐得合計價值一百六十三萬二千三百八十七元（總價二百二十七萬四
    千二百八十七元扣除臺北市內湖瑞安工地之六十四萬一千九百元）、四百十九萬
    三千七百六十五元（總額五百零三萬七千七百十五元扣除佶宸公司訂購金額五十
    五萬七千一百五十元及借款金額二十八萬六千八百元）之環氧樹脂等材料。
二、案經宇泰公司訴由臺灣臺中地方法院檢察署檢察官偵查起訴。
    理  由
一、訊據被告丙○○固坦承於九十年四月間即已陷於無資力狀態而無支付之能力，並
    分別於九十年十月十八日起至九十一年一月二十三日止，九十年十一月間起至九
    十一年四月間止，向宇泰公司、萬邦公司連續訂購分別合計一百六十三萬二千三
    百八十七元、四百十九萬三千七百六十五元之環氧樹脂等材料，並分別交付如前
    所示之支票各二紙，該各紙支票屆期均未兌現等事實，惟矢口否認有何詐欺取財
    之犯行，辯稱：伊當時雖已無資力，存款也僅剩幾萬元，但伊係以接獲工程，再
    向宇泰公司、萬邦公司訂購材料，待取得工程款後，再付款予宇泰公司、萬邦公
    司，且有些材料，係代丁○○及東煒公司之庚○○所訂購，並非伊自已所訂購，
    但丁○○、庚○○及伊之客戶給付伊工程款之支票，伊再轉付予宇泰公司或萬邦
    公司後均跳票，伊方無法支付宇泰公司、萬邦公司，伊並無詐欺之意思云云。
二、惟查：
(一)、被告丙○○供承其於九十年四月間起已陷於無資力狀態而無支付之能力等語（本
    院卷第十八、二六頁），復參酌被告於九十年五月間於案外人張儒華交付七紙支
    票合計一百九十一萬元予被告請其代為調現，被告即將前開支票侵占入己等情，
    此有本院九十二年度易字第四三○號判決在卷可參（本院卷第二四四頁），及被
    告八十九年度、九十年度、九十一年度稅務電子闡門財產所得調件明細表（本院
    卷第四五至四八頁）所示，被告於八十九年之所得為十七萬五千一百八十四元，
    九十年、九十一年並無所得，足徵被告前開供述應堪採信。又被告分別於九十年
    十月十八日起至九十一年一月二十三日止，九十年十一月間起至九十一年四月間
    止，向宇泰公司、萬邦公司連續訂購分別合計一百六十三萬二千三百八十七元、
    四百十九萬三千七百六十五元之環氧樹脂等材料，且分別交付如前所示之支票各
    二紙屆期均未兌現等情，亦據被告供承在卷，並有證人戊○○即宇泰公司負責人
    、證人己○○即萬邦公司負責人、證人甲○○即負責與被告接洽之萬邦公司經理
    等證述在卷（本院卷第一九九至二○九頁、二七七至二七八頁、二七二至二七六
    頁），並有宇泰公司送貨明細表二張、送貨單影本十五張、統一發票二張，萬邦
    公司九十一年一月至四月之應收帳款明細、出貨單影本、支票及退票理由單各四
    紙為證（本院卷第三一至三四頁，臺灣辛○地方法院檢察署九十一年度發查字第
    六七六號卷第四九至七一頁、第九、十三頁，九十一年度發查字第六七六號卷第
    十五、十六頁），亦堪採信。
(二)、被告雖以前揭詞情置辯，惟證人丁○○於本院審理時證述，伊雖曾經委託被告代
    為訂購材料，但時間係在伊將內湖瑞安街工地（內湖瑞安工地材料之送貨日期係
    九十年十月二十五日）轉包予被告之前一年，訂貨的公司是宏邦公司，且其貨款
    均已結清等語（本院卷第二六八頁、二七一頁）。證人庚○○即東煒公司之負責
    人則證述：伊雖曾委託被告向萬邦訂貨，但只有一次，當時是伊負責之佶宸公司
    所需，伊已交付佶宸公司為發票人之支票二紙予被告等語（本院九十三年度易字
    第二二四○號卷第六五、六七、六八頁），惟依證人丁○○所述委託被告訂貨之
    時間係於八十九年間，且訂購之對象為宏邦公司，是所證即與本案無涉，又證人
    庚○○所證之其所經營之佶宸公司僅透過被告向萬邦公司代訂一次，並交付佶宸
    公司之支票二紙等部分，此部分被告所述尚非無據，然此部分並非本案審理判決
    之範圍，詳如後述，是亦難以此即為被告有利之認定。又被告另辯以：伊是標得
    工程後，先叫材料，待領得工程款後，再為給付宇泰公司、萬邦公司貨款，豈料
    伊所承攬之業主均已不知去向，伊無法領得工程款云云，惟被告於本院審理程序
    中，經本院闡明，請其提出承攬契約或相關資料供本院參酌，惟被告並無法提出
    ，本院復再闡明，請其陳報委託人（業主）之姓名、年籍等有利於被告之資料供
    本院調查，惟被告亦稱，業主已不知所蹤，無法查得。然依被告向宇泰公司、萬
    邦公司所訂購之材料金額，及其每一送貨地點之材料貨款數額達十數萬元至數十
    萬元以觀，苟被告所述為真，其所承攬之工程，非僅幾萬元之小型工程，此金額
    對比被告當時之經濟狀況，應可算是一筆大工程，對其經濟狀況有甚大之助益，
    而其非但未與業主簽立書面契約，已明權利歸屬，已令人不可置信。另其於事後
    未取得工程款，衡情亦應積極找尋業主下落以追償，然其又稱無法查得業主之真
    實姓名等資料，被告前開所述，顯與社會常情不符，實難遽信。又依被告向宇泰
    公司、萬邦公司訂購材料之送貨單以觀，其送貨之地點甚多，且分別於數月間，
    即訂購材料款合計分別達一百六十三萬二千三百八十七元、四百十九萬三千七百
    六十五元，豈有可能所有業主均未付工程款隨即逃匿之理，且被告又遲遲無法提
    出業主之資料供本院調查，其所辯顯無可採。是以，被告於其已無資力之際，反
    於數月內向宇泰公司、萬邦公司大量訂購材料分別高達一百六十三萬二千三百八
    十七元、四百十九萬三千七百六十五元且未給付分文貨款，嗣後又無法合理說明
    材料之用途去向，足認被告自始即無付款之意思，而有詐欺之犯意甚明。被告另
    辯稱：伊曾要求所承攬之太隆公司將伊所承包之工程款，給付予宇泰公司云云，
    惟被告復於本院審理時供述：之前伊也有幫朋友向太隆公司叫貨也跳票了一百多
    萬，後來伊才跟太隆公司說，由伊幫他作工程抵債等語（本院卷第二一○頁），
    而證人戊○○於本院審理時亦證述：被告曾說要請太隆公司將剩下之工程款，直
    接給伊，來抵償貨款，惟伊曾打電話給太隆公司的許先生，要其把工程款給伊，
    但其說偉楓公司反而欠太隆公司錢，所以工程款要抵帳，扣掉後沒有什麼錢，不
    能付伊貨款等語（本院卷第二○九頁）。是以，先不論被告係因何事由積欠案外
    人太隆公司債務，惟被告係因積欠案外人太隆公司債務，方承包其工程，以抵償
    積欠之債務，則被告對太隆公司已無工程款存在，被告何來工程款給付宇泰公司
    ，足見被告前開所辯顯係卸責之詞，然此益徵被告自始即無給付貨款之意思甚明
    。
(三)、綜上所述，本案事明確，被告所辯尚無足採，其前開犯行堪可認定。
三、核被告所為均係犯刑法第三百三十九條第一項之詐欺取財罪。被告其前後多次詐
    欺取財犯行，時間緊接，所犯構成要件相同，顯係基於概括犯意為之，為連續犯
    ，應依刑法第五十六條之規定論以一罪，並加重其刑。公訴人雖僅就被告於九十
    年十月十八日起至九十一年一月二十三日止，連續向宇泰公司詐欺之犯行提起公
    訴，惟被告其餘就九十年十一月間起至九十一年四月間止，連續向萬邦公司詐欺
    之犯行與業據起訴經判決有罪部分有連續犯之裁判上一罪關係，為起訴效力所及
    ，本院自得併予審理。爰審酌被告所詐騙之時間長達四月之久，及其所得之利益
    ，與告訴人宇泰公司、萬邦公司所受之損害分別達一百六十三萬二千三百八十七
    元、四百十九萬三千七百六十五元，暨其犯後猶否認犯行，惟其已與宇泰公司達
    成和解並提出和解書一紙（本院卷第二九○頁）之犯後態度等一切情狀，量處如
    主文所示之刑。
四、公訴意旨另以：被告另於九十年十月二十五日以東煒名義向宇泰訂購合計六十四
    萬一千九百元之材料（即起訴書所載之二百二十七萬四千二百八十七元貨款，其
    中之六十四萬一千九百元部分），送貨地點係臺北市○○區○○街二一六號，因
    認被告此部分亦涉犯刑法第三百三十九條第一項之詐欺取財罪嫌云云。惟按犯罪
    事實應依證據認定之，無證據不得認定犯罪事實；不能證明被告犯罪者，應諭知
    無罪之判決；刑事訴訟法第一百五十四條第二項、第三百零一條第一項分別定有
    明文。又認定不利於被告之事實，須依積極證據，苟積極證據不足為不利於被告
    事實之認定時，即應為有利於被告之認定，更不必有何有利之證據，最高法院三
    十年度上字第八一六號判例可資參照。另告訴人指訴係以使被告受刑事訴追為目
    的，是其陳述是否與事實相符，仍應調查其他證據以資審認，不得僅憑告訴人指
    訴遽令被告入罪，最高法院五十二年台上字第一三○○號判例可循。公訴人認被
    告涉犯詐欺取財罪嫌，無非係以證人戊○○之證述為其論據之基礎，訊據被告堅
    詞否認有何公訴人前開所指之犯行，辯稱：內湖瑞光街二一六號之工程係證人丁○○所標得，後由伊幫東煒公司向證人丁○○承包，遂向宇泰公司訂購材料，嗣
    完工後，由丁○○交付二紙工程款之支票，其中一張伊交付予東煒公司之負責人
    庚○○，另一紙則交予宇泰公司以支付貨款，惟該支票未兌現等語。經查，被告
    上開辯詞，核與證人丁○○、庚○○於本院審理時證述情節相符（本院卷第二六
    四、二六五、二七一頁），並有支票影本一紙（付款人辛○國際商業銀行龍潭分
    行、發票日九十一年二月二十五日、票號ＡＡ0000000號、面額四十八萬
    七千六百五十元，九十一年度發查字第二六五四號卷第十七頁）為證，堪可採信
    。是以，被告此部分既確係向證人丁○○承攬工程，復於領得工程款支票即交付
    宇泰公司以支付貨款，則難認被告主觀上有何為自己不法所有之意圖及詐欺之故
    意，尚難僅以該貨款嗣後未給付，即遽為被告不利之認定。依前開法條及判例意
    旨之說明，本院原應為無罪之諭知，惟此部分公訴人認與前開論罪科刑之部分有
    連續犯之裁判上一罪關係，爰不另為無罪之諭知。又被告於九十年十一月至九十
    一年四月間止，向萬邦公司訂購達四百七十五萬一千一百一十五元環氧樹脂等材
    料，其中之五十五萬七千一百五十元，係被告代佶宸公司向萬邦公司所訂購乙節
    ，業據證人庚○○即佶宸公司負責人於本院審理時證述在卷（本院九十三年度易
    字第二二四○號卷第六五、六七、六八頁），並有證人庚○○交付被告用以支付
    萬邦公司貨款之佶宸公司所簽發合計五十五萬七千一百五十元之支票二紙（臺灣
    辛○地方法院檢察署九十一年度發查字第六七六號卷第十、十四頁）在卷可稽，
    是此部分既係被告受證人庚○○所託而代向萬邦公司訂購之材料，復無證據足資
    證明證人庚○○自始即無付款之意思，故尚難僅以佶宸公司所簽發用以支付貨款
    之二紙支票屆期未兌現，即直接推論被告自始即有為自己或他人不法所有之意圖
    及詐欺犯意；又被告向萬邦公司借款二十八萬六千八百元，係因無現金發放工人
    之薪資，而向萬邦公司借款乙節，此據證人甲○○即萬邦公司之經理及證人己○○即萬邦公司之負責人證述在卷（本院卷第二七四、二七九頁），是被告既已向
    萬邦公司告知其經濟狀況，萬邦公司就被告之經濟狀況應已知悉，其仍願意借款
    予被告，應係萬邦公司經由風險評估後，所為之決定，尚難認被告有何施用詐術
    之行為，自不得以嗣後被告無法履行還款之義務，即率爾直接推認被告自始即有
    詐欺之意思。準此，並無積極證據，足資認定被告向萬邦公司訂購材料其中五十
    五萬七千一百五十元（即交付佶宸公司所簽發之二紙支票），及被告向萬邦公司
    借款二十八萬六千八百元部分有何詐欺取財之犯行，惟此部分未經起訴，亦與前
    揭論罪科刑之部分無連續犯之裁判上一罪關係，自非屬本院之審理範圍，附此敘
    明。
據上論斷，應依刑事訴訟法第二百九十九條第一項前段，刑法第五十六條、第三百三
十九條第一項，罰金罰鍰提高標準條例第一條前段，判決如主文。
本案經檢察官乙○○到庭執行職務。
中      華      民      國      九十四    年      一    月      五      日
                                臺灣臺中地方法院刑事第十四庭
                                    審判長法  官  楊  真  明
                                          法  官  陳      葳
                                          法  官  劉  逸  成
右正本證明與原本無異。
如不服本判決，應於送達後十日內向本院提出上訴狀（須附繕本），上訴於臺灣高等
法院臺中分院。
                                          書記官
中      華      民      國      九十四    年      一    月      五      日
附錄論罪科刑法條
中華民國刑法第三百三十九條
 (普通詐欺罪)
意圖為自己或第三人不法之所有，以詐術使人將本人或第三人之物交付者
，處五年以下有期徒刑、拘役或科或併科一千元以下罰金。
以前項方法得財產上不法之利益或使第三人得之者，亦同。
前二項之未遂犯罰之。
